臺灣高等法院高雄分院刑事判決　　　　 94年度上易字第278號
上　訴　人　臺灣高雄地方法院檢察署檢察官
被　　　告　甲○○
上列上訴人因被告傷害案件，不服臺灣高雄地方法院94年度易字
第24號中華民國94年3 月22日第一審判決（起訴案號：臺灣高雄
地方法院檢察署93年度偵字第19043 號），提起上訴，本院判決
如下：
     主  文
原判決撤銷。
甲○○以非法方法，剝奪人之行動自由，處有期徒刑貳年。
     事  實
一、甲○○與莊惠娟（起訴書誤載為莊慧娟，業已於民國93年10
    月2日遭甲○○殺害死亡）係男女朋友關係，於93年6月28日
    （起訴書誤載為92年6月28日）凌晨1時許，在高雄市楠梓區
    ○○○路1747巷16號4 樓甲○○住處，因甲○○要求莊惠娟
    留下來過夜遭拒，甲○○因而心生不滿，竟基於妨害自由之
    犯意，隨手拿起房間內之美工刀1 支（未扣案）架在莊惠娟
    之脖子上，隨即將莊惠娟頭部壓在枕頭上，莊惠娟因此用力
    掙扎，甲○○見狀基於傷害之犯意持上開美工刀朝莊惠娟之
    左臉劃去，並用手掐住莊惠娟之頸部，致使莊惠娟受有左臉
    撕裂傷2 ×2.5 公分、左面頰挫傷血腫、右頸多處瘀血之傷
    害。不准莊惠娟離去，以非法方法，剝奪人之行動自由，因
    莊惠娟仍拒絕留下過夜，至同日凌晨4 時許，楊某始讓莊惠
    娟離去，前後剝奪莊惠娟行動自由達3 小時。
二、案經莊惠娟訴由高雄市政府警察局楠梓分局報請臺灣高雄地
    方法院檢察署檢察官偵查起訴。
     理  由
壹、程序方面：
    按被告以外之人於審判中死亡者，其於司法警察官或司法警
    察調查中所為之陳述，經證明具有可信之特別情況，且為證
    明犯罪事實之存否所必要者，得為證據，刑事訴訟法第159
    條之3第1款定有明文。本件告訴人莊惠娟已於93年10月2 日
    遭被告殺害死亡乙節，有法務部戶役政連結作業系統莊惠娟
    個人基本資料查詢結果單及被告另案殺人案件之起訴書各1
    份在卷可憑（見原審卷第28頁、第29頁），且告訴人已於警
    詢中就被告之犯罪事實指陳明確，核與長庚紀念醫院高雄分
    院檢送之病歷上所載告訴人所受之傷勢相符，告訴人於警詢
    之陳述出於自由意識，且無其他外力干擾具有可信之特別情
    形，且為證明犯罪事實之存否所必要者，依刑事訴訟法第15
    9 條之3 第1 款規定，應得為證據。
貳、實體方面：
  一、訊據被告甲○○固坦承有於上揭時、地以美工刀劃傷告訴
      人左臉頰之事實，惟矢口否認有何妨害自由、傷害之犯行
      ，辯稱：是因為告訴人不願意分手而發生爭吵，伊拿出美
      工刀是準備割腕用的，告訴人出手搶美工刀，拉扯中不小
      心才劃到告訴人的左臉，左面頰挫傷及右頸的瘀血不是伊
      造成的云云。凌晨4 時多，是我送她去醫院，並無剝奪她
      的行動自由云云。惟查前開事實，業據告訴人莊惠娟於警
      詢中指訴綦詳（見警卷第4 頁），且告訴人受有左臉撕裂
      傷2 ×2.5 公分、左面頰挫傷血腫、右頸多處瘀血之傷害
      ，亦有長庚紀念醫院高雄分院93年7 月5 日診字第27085
      號診斷證明書1 紙及該院93年11月18日（93）長庚院高字
      第3B0713號函檢送之病歷1 份附卷可稽（見警卷第5 頁、
      偵查卷第13頁），而觀諸前開診斷證明書及病歷上所載告
      訴人所受之傷勢，主要係在左臉之撕裂傷及右頸多處瘀血
      ，與告訴人所述被告係以刀割傷左臉及用手壓著脖子等情
      相符，再參以被告於警詢、偵查中及原審審理時均不否認
      有持美工刀劃傷告訴人之左臉等情觀之（見警卷第2 頁、
      偵查卷第5 頁及原審卷第34頁），顯見被告確有美工刀朝
      告訴人之左臉劃去，並用手掐住告訴人之頸部，至為灼然
      。若係告訴人為阻止被告割腕自殺，告訴人當不至身體多
      處挫傷、瘀血，被告所辯不足採信。又查告訴人於凌晨1
      時許，在被告住處遭被告以美工刀劃傷臉部，迄凌晨4 時
      許始離開被告住處，若非被告持美工刀強留告訴人阻其離
      去，則告訴人既表示拒絕留下過夜，且臉部又為被告持刀
      劃傷，衡情應會立即離去就醫，絕無繼續逗留被告住處之
      理。而告訴人遭被告傷害之後仍遲未離開被告住處，顯係
      其行動自由已遭被告非法剝奪所致，所以歷經3 個小時始
      被釋放，足見被告有妨害自由之情事，至為明確。綜上所
      述，被告所辯上情，無非卸責之詞，不足採信。本件事證
      明確，被告之犯行，堪以認定。
二、核被告所為，係犯刑法第277 條第1 項之傷害罪及第302 第
    1 項之妨害自由罪。又被告以上所犯2 罪間，有方法結果之
    牽連關係，應依牽連犯之規定從一重之妨害自由罪處斷。又
    被告妨害自由部分雖未經公訴人起訴，惟被告此部分與起訴
    事實（傷害罪）具有牽連犯之裁判上一罪關係，為起訴效力
    所及，本院自得一併審理。
三、原審予以被告論科，固非無見，惟查(一)被告僅因告訴人拒絕
    留下過夜，即以美工刀劃傷告訴人臉部，並動手掐傷告訴人
    之頸部，惡性重大，原審對被告傷害罪部分僅量處有期徒刑
    6 月，量刑顯屬過輕不當，自有未合。(二)被告妨害自由部分
    雖未經公訴人起訴，然被告此部分與起訴事實具有牽連犯之
    裁判上一罪關係，為起訴效力所及，自應一併審理，原審漏
    未審酌，亦有未合。公訴人上訴意旨，執前開(一)情詞，指摘
    原判決量刑過輕不當，為有理由，及原判決有上述(二)可議，
    自應由本院將原判決撤銷。審酌被告僅因告訴人不同意留下
    過夜，即持美工刀劃傷告訴人臉部，復動手掐傷告訴人之頸
    部分，並非法剝奪告訴人行動自由達3 小時，惡性重大，犯
    後否認犯行，毫無悔意等一切情狀，量處如主文第2 項所示
    之刑，以資懲儆。至於被告犯本案所用之美工刀1 支，雖未
    扣案，然被告於原審已供明：美工刀現在不知道在哪裡等語
    （見原審卷第36頁），為避免將來執行之困難，不另為沒收
    之諭知，併此明。
據上論斷，應依刑事訴訟法第369 條第1 項前段、第364 條、第
299 條第1 項前段，刑法第277 條第1 項、第302 條第1 項、第
55條，罰金罰鍰提高標準條例第1條前段，判決如主文。
本案經檢察官彭南雄到庭執行職務。
中　　華　　民　　國　　94　　年　　6 　　月　　16　　日
                  刑事第三庭    審判長法  官  周賢銳
                                      法  官  黃仁松
                                      法  官  謝宏宗
以上正本證明與原本無異。
如不服本判決應於收受本判決後10日內向本院提出上訴書狀，其
未敘述上訴理由者，並得於提起上訴後10日內向本院補提理由書
狀（均須按他造當事人之人數附繕本）「切勿逕送上級法院」。
中　　華　　民　　國　　94　　年　　6 　　月　　16　　日
  　　　　　　　　　　　　　　　　　　書記官  賴梅琴
附錄本判決論罪科刑法條：
中華民國刑法第302條第1項
(剝奪他人行動自由罪)
私行拘禁或以其他非法方法，剝奪人之行動自由者，處5 年以下
有期徒刑、拘役或3百元以下罰金。
中華民國刑法第277條第1項
(普通傷害罪)
傷害人之身體或健康者，處3 年以下有期徒刑、拘役或1 千元以
下罰金。
                                                Ａ
